【裁判字號】    94,重上更(三),642
【裁判日期】    950221
【裁判案由】    違反森林法
【裁判全文】
臺灣高等法院臺南分院刑事判決   94年度重上更(三)字第642號
上  訴  人
即  被  告  甲○○
扶助律師    黃慕容律師
上  訴  人
即  被  告  乙○○
上列上訴人因違反森林法案件，不服臺灣臺南地方法院87年度訴
字第1336號中華民國88年 4月30日第一審判決（起訴案號：臺灣
臺南地方法院檢察署87年度偵字第 11523號），提起上訴，經本
院（88年度上訴字第803號、90年度上更(一)字第551號及94年度重
上更(二)字第 241號）判決後，由最高法院第三次發回更審，本院
判決如下：
    主  文
原判決撤銷。
乙○○連續於保安林內，擅自設置工作物，處有期徒刑壹年，緩
刑肆年。如附圖一Ｆ部分所示之廁所（面積壹壹平方公尺）、Ｇ
部分所示之木屋（面積壹貳陸平方公尺）、Ｊ部分所示之磚造屋
（面積貳玖貳平方公尺）、Ｍ部分所示之石碑（面積貳貳伍平方
公尺）、Ｎ部分所示之金爐（面積參肆平方公尺）均沒收。
甲○○無罪。
    事  實
一、緣乙○○之父親林輕佃（民國17年1月2日生，87年 4月11日
    死亡）生前係坐落台南市○○區○○里○○段鹿耳門溪南岸
    鎮門宮之管理員，約於民國六、七十年間起，未經許可，陸
    續在附近之台南市○○區○○段1041、649之1、1335、1335
    之1、1335之2、1336、1336之1、1337、1338、1338之1、13
    39等地號編置為公有保安林區域內之土地上，設置附圖二Ｂ
    、Ｃ、Ｄ、Ｅ部分所示之魚塭及Ａ部分所示之水道（如附圖
    二斜線部分），及興建如附圖一Ｈ、Ｉ部分所示之商店、水
    池等工作物，及Ｋ部分所示之鎮門宮（此部分已超過追訴時
    效）。嗣乙○○因在他鄉謀生不易，而返回家鄉，又因其父
    親已年老，身體狀況差，乃由乙○○繼為鎮門宮之管理員，
    詎乙○○竟基於概括之犯意，自83年間某時起至87年 4月間
    止，未經許可，連續在上開公有保安林區域內，擴大破壞防
    風林土地之範圍，興建如附圖一Ｆ部分所示之廁所（面積一
    一平方公尺）、Ｇ部分所示之木屋（面積一二六平方公尺）
    、Ｊ部分所示之磚造屋（面積二九二平方公尺）、Ｏ部分所
    示之涼棚（面積五三平方公尺，現已拆除，經台南市政府改
    設置有海魂碑一座）等工作物供作住家使用，並在鎮門宮旁
    設置Ｍ部分所示之石碑（面積二二五平方公尺）、Ｎ部分所
    示之金爐（面積三四平方公尺）等工作物供鎮門宮使用，造
    成其占用土地區域之防風林稀疏，破壞該保安林之林相，足
    生損害於政府機關對於海岸地區保安林之植栽造林及林相保
    護。
二、案經臺灣臺南地方法院檢察署檢察官自動檢舉偵查起訴。
    理  由
甲、被告乙○○有罪部分
壹、關於證據能力方面
  一、按中華民國92年1月14日修正之刑事訴訟法施行前，已繫
      屬於各級法院之案件，其以後之訴訟程序，應依修正刑事
      訴訟法終結之，但修正刑事訴訟法施行前已依法定程序進
      行之訴訟程序，其效力不受影響，刑事訴訟法施行法第7
      條之3定有明文。又按刑事訴訟法係92年1月14日修正，同
      年2月6日公布，並於同年9月1日施行。查本件證人蔡三國
      、吳嘉跳、蘇明志、林志鴻於刑事訴訟法新制92年9月1日
      施行前，於原審及本院上訴更(一)審所為之陳述，雖未經行
      交互詰問程序，然依前揭規定，仍具效力，而有證據能力
      ，合先敘明。
  二、又查，本件被告犯罪事實之證據方法，經本院準備程序提
      示予檢察官、被告乙○○、被告甲○○及其辯護人，均表
      示對於證據能力無意見，同意列為證據（本院卷第93、94
      頁），併予記明。
貳、認定犯罪事實所憑之證據及理由
  一、訊據上訴人即被告乙○○坦白承認：伊因在他鄉謀生不易
      ，而返回家鄉，又因父親已年老，身體狀況較差，乃由伊
      繼為鎮門宮之管理員，及伊確有興建如附圖一如附圖一Ｆ
      部分所示之廁所（面積一一平方公尺）、Ｇ部分所示之木
      屋（面積一二六平方公尺）、Ｊ部分所示之磚造屋（面積
      二九二平方公尺）、Ｏ部分所示之涼棚等工作物以供作住
      家使用，並在鎮門宮旁設置Ｍ部分所示之石碑（面積二二
      五平方公尺）、Ｎ部分所示之金爐（面積三四平方公尺）
      等工作物供鎮門宮使用等情，惟矢口否認有何損壞保安林
      之違反森林法犯行，辯稱：附圖一所示Ａ、Ｂ、Ｃ、Ｄ、
      Ｅ部分之水道、魚塭，均係其父所開闢養殖，何時擴大並
      不清楚，伊僅協助父親，並應鎮門宮委員會之決議，建設
      金爐、石碑等建物，並無破壞防風林之意思，也不知該區
      域係屬保安林，且保安林係因受強風及鹽害而自然乾枯云
      云。
  二、經查被告乙○○於上開保安林區域之土地上，興建如附圖
      一Ｆ部分所示之廁所（面積一一平方公尺）、Ｇ部分所示
      之木屋（面積一二六平方公尺）、Ｊ部分所示之磚造屋（
      面積二九二平方公尺）、Ｏ部分所示之涼棚等工作物供作
      住家使用，並在鎮門宮旁設置Ｍ部分所示之石碑（面積二
      二五平方公尺）、Ｎ部分所示之金爐（面積三四平方公尺
      ）等工作物以供鎮門宮使用等情，業據被告乙○○於原審
      及本院審理時均坦白承認（原審卷第21頁及本院卷第92頁
      ），並經檢察官及本院更(二)審時，會同台南市安南地政事
      務所人員至現場勘查屬實，製有勘驗筆錄及如附圖所示之
      土地複丈成果圖（本圖係地政事務所人員依87年 7月28日
      之複丈圖製作）在卷可稽（偵查卷第34至37頁，本院更(二)
      審卷第106至109頁），復有現場照片十八幀附偵查卷第21
      至29頁及現場照片十五幀附於本院更(二)審卷第151至158頁
      可資佐證。綜參上開補強證據，已足資證明被告乙○○於
      審理中所為之任意性自白，應具有相當程度之真實性，自
      堪認前開事實確屬真正。
  三、被告乙○○雖辯稱：伊係應鎮門宮委員會之決議，建設金
      爐、石碑等建物，並無破壞防風林之意思，也不知該區域
      係屬保安林云云。然查坐落台南市○○區○○段1041、64
      9之1、1335、1335之1、1 335之2、1336、1336之1、1337
      、1338、1338之1、1339等地號之土地，自56年2月14日起
      已公告列為保安林，83年 9月24日訂正時已將本案地號涵
      蓋在內，保安林不以種樹為認定標準，而係以保安林界限
      之劃定為主與地號無關，且依航照圖所示，本案土地為保
      安林無誤，此經證人即台南市政府職員蘇明志、杜志鴻於
      本院更(一)審審理時證述明確（本院更(一)卷第85頁），此外
      並有土地登記簿謄本、航照圖在卷足稽（偵查卷第38至49
      頁）。又查，依行政院農業委員會林務局農林航空測量78
      年9月24日航空攝影圖（79年 4月野外調查，87年7月修測
      ），該區域之防風林原屬濃密，惟由嗣後之86年 9月25日
      航空攝影圖觀之，前開鄰近鎮門宮之防風林卻已變得甚為
      稀疏，足見被告乙○○占用之上開土地，原係防風林濃密
      之區域，因被告乙○○之父親在其上建置地上物，及被告
      乙○○嗣後又繼續擴建占用防風林土地，致使防風林區域
      逐漸縮小而稀疏，應堪確認，是被告乙○○所辯：伊係應
      鎮門宮委員會之決議，建設金爐、石碑等建物，並無破壞
      防風林之意思，也不知該區域係屬保安林云云，自不得執
      為推卸其刑責之詞。
  四、被告乙○○雖又辯稱：該保安林係因受海風及鹽害而自然
      乾枯云云；被告甲○○之辯護人並辯以：林務局所函覆遭
      破壞之防風林面積達二十餘公頃，被告占用之面積不到二
      公頃，且林務局亦認不排除係自然災害所致云云。惟經本
      院就被告乙○○占有如附圖一、二所示地上物之使用情形
      ，是否會造成該保安林之林相破壞，並使防風林稀疏之原
      因，向行政院農業委員會林務局函查結果，業經該局以95
      年 1月20日林治字0951730023號函示：「三由於臺灣海岸
      地區之地理環境與氣候條件殊異，土壤含水率及保水率低
      ，又常遭受強烈季節風侵襲及其挾帶之飛砂、鹽霧、潮浪
      等危害，一般而言，植生較為困難，惟經核對本局農林航
      空測量所歷來拍攝製作之像片基本圖結果，本案系爭土地
      內之木麻黃於民國71年以前之生長情形良好，至民國78年
      時，靠海側之木麻黃生長雖仍屬良好，惟靠陸地一側之保
      安林則受開挖供為漁塭及濫建等非營林使用，按海岸地區
      之保安林雖易受海風海浪及颱風之侵襲而受損，但依像片
      基本圖判釋結果，遭占用區域外之其餘地區其林相生長良
      好，是以，靠內陸之遭占用區域中，其原有林木應非天然
      災害而損毀。四查海岸防風林雖易受海風、海浪及颱風之
      侵襲及林林生長之衰退漸而受損或稀疏，然防風林帶越寬
      廣者，其遭天然因素而受損或稀疏者應較緩慢，如防風林
      帶受人為破壞而致林帶變狹窄者，自較難抵抗天然災害之
      危害，林木之衰退較速；系爭土地南側之林木至86年間漸
      為稀疏，依本局86、91年航空照片判釋結果，林木較稀疏
      之處位於靠海一側，雖靠海側之林木較易受海風、海浪及
      颱風之侵襲而受損，然系爭土地隔岸（鹿耳門溪北岸）之
      防風林木卻仍屬良好，因此，本案非營林使用之地上物（
      即被告乙○○占用如附圖所示之地上物），已破壞原有林
      相之結構，就海岸地區林木遭危害之可能原因及像片基本
      圖判識結果，不排除係造成林木疏原因之一。」等語綦詳
      （本院卷第110、111頁），並有檢附之像片基本圖、造林
      台帳及造林位置圖可供參考，足證被告乙○○所占用如附
      圖之地上物確已造成該保安林林相逐漸稀疏，應可認定。
      是被告乙○○及被告甲○○之辯護人前揭辯詞，均非可採
      。
  五、綜上開證據之調查結果，被告乙○○於上開保安林區域之
      土地上，興建如附圖一如附圖一Ｆ部分所示之廁所（面積
      一一平方公尺）、Ｇ部分所示之木屋（面積一二六平方公
      尺）、Ｊ部分所示之磚造屋（面積二九二平方公尺）、Ｏ
      部分所示之涼棚等工作物供作住家使用，並在鎮門宮旁設
      置Ｍ部分所示之石碑（面積二二五平方公尺）、Ｎ部分所
      示之金爐（面積三四平方公尺）等工作物供鎮門宮使用，
      致造成保安林之林相破壞及稀疏，其違反森林法之犯行，
      事證明確，應堪認定。
參、論罪科刑之理由
  一、按森林法第51條、第54條於87年 5月27日業經修正公布，
      於87年5月29日施行，被告乙○○行為終了之時為87年 4
      月間，其行為後法律已有變更，茲比較修正前第51條第1
      項之法定刑為「六月以上五年以下有期徒刑，得併科三萬
      元以下罰金」，第54條第 1項之法定刑為「三年以下有期
      徒刑、拘役或一萬元以下罰金」；修正後之森林法第51條
      第 1項之法定刑則為「六月以上五年以下有期徒刑，得併
      科新台幣六十萬元以下罰金」，第54條第 1項法定刑為「
      三年以下有期徒刑、拘役或科新台幣三十萬元以下罰金」
      ，均以修正前森林法第51條第1項、第54條第1項較有利於
      被告，依刑法第2條第1項但書之規定，自應適用修正前之
      森林法第51條第1項、第54條第1項處斷，另森林法嗣於89
      年11月15日及93年1月20日再修正公布，然第51條、第54
      條未予修正，是不生比較問題，附此記明。
  二、核被告乙○○所為，係犯87年 5月27日修正前森林法第54
      條第1項之毀損保安林罪及同法第51條第2項、第1項之在
      保安林內擅自設置工作物罪。
  三、被告乙○○先後多次毀損保安林及設置工作物之犯行，時
      間緊接，犯罪構成要件相同，顯係基於概括之犯意反覆為
      之，為連續犯，應依刑法第56條規定，以一罪論並加重其
      刑。
  四、被告乙○○所犯上開二罪間，有方法結果之牽連關係，應
      依刑法第55條規定，從一重之於保安林內擅自設置工作物
      罪。
  五、又被告乙○○於保安林地內犯上揭罪行，應依森林法第51
      條第2項規定遞予加重其刑。
肆、不另為無罪之諭知部分
  一、至公訴人雖另以：被告乙○○設置及占用之地上物尚包含
      附圖二Ｂ、Ｃ、Ｄ、Ｅ部分所示之魚塭及Ａ部分所示之水
      道（如附圖二斜線部分）等工作物，亦涉犯有森林法第51
      條第2、1項、第54條第1項之罪嫌等語。
  二、按犯罪事實，應依證據認定之，無證據不得認定犯罪事實
      ；又不能證明被告犯罪者，應諭知無罪之判決，刑事訴訟
      法第154條第2項、第301條第1項分別定有明文。次按事實
      之認定，應憑證據，如未能發現相當證據，或證據不足以
      證明，自不能以推測或擬制之方法，為裁判基礎；認定不
      利於被告之事實，須依積極證據，苟積極證據不足為不利
      於被告之事實認定時，即應為有利於被告之認定。
  三、訊據被告乙○○固坦承：如附圖一Ｆ部分所示之廁所（面
      積一一平方公尺）、Ｇ部分所示之木屋（面積一二六平方
      公尺）、Ｊ部分所示之磚造屋（面積二九二平方公尺）、
      Ｏ部分所示之涼棚、Ｍ部分所示之石碑（面積二二五平方
      公尺）、Ｎ部分所示之金爐（面積三四平方公尺）等工作
      物係伊所興建之事實，惟否認附圖二Ｂ、Ｃ、Ｄ、Ｅ部分
      所示之魚塭及Ａ部分所示之水道（如附圖二斜線部分）等
      工作物，係伊所設置或有參與擴建。
  四、公訴人雖提出林務局農林航空測量78年 9月24日航空攝影
      圖（79年4月野外調查，80年7月修測），該區域之防風林
      原屬濃密，且尚無如附圖一所示Ｅ部分之魚塭，惟由嗣後
      之86年 9月25日航空攝影圖觀之，前開鄰近鎮門宮之防風
      林卻已變得甚為稀疏，且如附圖二魚塭部分之面積，亦由
      原來藍線部分擴大為紅線範圍之面積，87年 7月28日檢察
      官會同安南地政事務所人員至現場勘查時，已擴大為紅線
      範圍，面積二萬九千五百零七平方公尺，而認上開擴建部
      分係被告乙○○所為之論罪依據，惟查：
    (一)證人蔡三國於原審審理時結證稱：魚塭並沒有拓寬等語（
      原審卷第29頁），而證人吳嘉跳亦證稱：對前開魚塭之數
      量及曾否拓寬等節均不知情（原審卷第29頁背面），是附
      圖一所示之魚塭及水道是否有加以拓寬，已有可疑。
    (二)再者，依前揭86年 9月25日航空攝影圖觀之，如附圖二魚
      塭部分之面積，亦由原來藍線部分擴大為紅線範圍之面積
      （前次航照時間係78年 9月24日），而被告乙○○之父親
      林輕佃則係87年 4月11日死亡，有除戶謄本一件附卷可稽
      （原審卷第35頁）。準此以觀，附圖二之魚塭及水道擴建
      部分係可能在78年9月24日至86年9月25日之該段期間，而
      該段時間被告乙○○之父親林輕佃尚在世，被告乙○○尚
      未繼承其父親而占有上開魚塭使用，是以，該擴建部分是
      否係被告乙○○所為，亦非無疑。
    (三)此外，公訴人就附圖二Ｂ、Ｃ、Ｄ、Ｅ部分所示之魚塭及
      Ａ部分所示之水道（如附圖二斜線部分）等工作物係被告
      乙○○所為乙節，復自始未能提出其他積極證據以證明之
      ，本於罪疑惟輕之原則，自不得逕為被告乙○○不利之認
      定，則本件被告乙○○所設置之地上物應排除前述附圖二
      Ｂ、Ｃ、Ｄ、Ｅ部分所示之魚塭及Ａ部分所示之水道（如
      附圖二斜線部分）等部分，應可確認。
  五、綜上所述，本院參互審酌上開證據之調查結果，並參酌各
      項情況證據以觀，足認附圖二Ｂ、Ｃ、Ｄ、Ｅ部分所示之
      魚塭及Ａ部分所示之水道（如附圖二斜線部分）等部分，
      應非被告乙○○所設置。此外，公訴人提出之各項證據，
      均不足為被告乙○○該部分犯行有罪之積極證明，基於無
      罪推定之原則，原應就該部分為被告乙○○無罪之諭知，
      惟公訴人既認該部分與前揭論罪科刑之部分，有連續犯之
      裁判上一罪關係，爰不另為其無罪之諭知。
伍、不另為不受理之諭知部分
  一、公訴意旨另以：被告乙○○竊佔附圖一Ｌ所示之停車場，
      因認被告等涉犯竊佔及違反森林法罪嫌云云。
  二、按案件有曾為不起訴處分、撤回起訴或緩起訴期滿未經撤
      銷，而違背第二百六十條之規定再行起訴者，應諭知不受
      理之判決，刑事訴訟法第303條第4款定有明文。
  三、查被告乙○○被訴竊佔附圖一Ｌ所示之停車場違反森林法
      乙案，業據公訴人於83年10月26日以83年度偵字第9214號
      為不起訴處分確定，有該不起訴處分書可憑（本院更(一)卷
      第59頁），核又無刑事訴訟法第 260條各款所列情形，即
      不得再行起訴。雖本院前審函請起訴檢察官補充再行起訴
      之理由，據覆函僅稱原不起訴部分並不涵蓋附圖一整個Ｌ
      區云云，有臺灣臺南地方法院檢察署91年5月8日函可參（
      本院更(一)卷第126至128頁），但起訴當時並無空照圖可供
      比對Ｌ區範圍，所敘理由自非允當。從而，就起訴之Ｌ部
      分，既無刑事訴訟法第二百六十條各款所列情形，本件公
      訴人就此部分再行起訴，依刑事訴訟法第303條第4款規定
      ，本應為不受理之諭知，但因公訴人認此部分與上開有罪
      部分，有連續犯裁判上一罪關係，爰不另為不受理之諭知
      。
陸、撤銷改判之理由
  一、原審依上開事證，就被告乙○○部分予以論罪科刑，固非
      無據，然查：
    (一)查被告乙○○涉嫌於83年間在台南市安南區○○○段1674
      地號土地挖取沙土，填蓋在鎮門宮後空地上（即附圖一Ｌ
      所示之停車場），增加空地面積，被控竊佔及違反森林法
      乙案，業據公訴人於83年10月26日以83年度偵字第9214號
      為不起訴處分確定，有該不起訴處分書為憑（本院更(一)卷
      第59頁），非有刑事訴訟法第 260條各款所列情形，不得
      再行起訴，原判決竟將之列為被告乙○○之犯罪範圍，洵
      有違誤。
    (二)又查，公訴人就附圖二Ｂ、Ｃ、Ｄ、Ｅ部分所示之魚塭及
      Ａ部分所示之水道（如附圖二斜線部分）等工作物係被告
      乙○○所為乙節，自始未能提出其他積極證據以證明之，
      本於罪疑惟輕之原則，應予排除，已如前述，原判決未予
      詳查逕將該部分亦列為被告乙○○之犯罪範圍，亦有違誤
      。
  二、依上所述，被告乙○○上訴意旨，否認犯罪，而指摘原判
      決此部分不當，經本院審理結果，與事實不符，固無足取
      。然原判決此部分既有前揭可議之處，自應由本院將原判
      決關於被告乙○○部分予以撤銷改判，以期適法。
    (一)爰審酌被告乙○○為寺廟經營管理人，理應明辨善惡是非
      ，以身作則，方能教化信徒，移風易俗，竟唯利是圖，陸
      續破壞保安林地，惟其係承繼其父所興建之寺廟及魚塭，
      而陸續設置前開工作物等一切情狀，量處如主文第二項所
      示之刑，以資懲儆。
    (二)又查，被告乙○○雖曾於71年間，因妨害自由案件，經判
      處有期徒刑三月，惟於71年間易科罰金執行完畢後，即未
      未曾再受有期徒刑以上刑之宣告，有前案資料查註紀錄表
      可稽，本院審酌被告乙○○因智識淺薄，未諳法令而觸法
      ，並於本院審理時坦承部分犯行，表示願意隨時歸還土地
      恢復原狀，已具悔意，經偵審程序及刑事判決教訓，應知
      警惕諒無再犯之虞，是認所宣告之刑，以暫不執行為適當
      ，併諭知緩刑四年，以勵自新。
    (三)如附圖一Ｆ部分所示之廁所（面積一一平方公尺）、Ｇ部
      分所示之木屋（面積一二六平方公尺）、Ｊ部分所示之磚
      造屋（面積二九二平方公尺）、Ｍ部分所示之石碑（面積
      二二五平方公尺）、Ｎ部分所示之金爐（面積三四平方公
      尺）等工作物，均係被告乙○○犯森林法第51條之罪所設
      置者，應依同法第51條第4項之規定宣告沒收之。
    (四)至被告乙○○所設置之如附圖一Ｏ部分所示之涼棚（面積
      五三平方公尺），本院更(二)審時，於94年 6月27日勘驗現
      場已拆除，經台南市政府改設置為海魂碑一座（本院更(二)
      審卷第 109頁），是該涼棚既已不存在，毋庸再為沒收之
      宣告，併予說明。
乙、被告甲○○無罪部分
  一、公訴意旨另以：被告甲○○與被告乙○○共同基於概括之
      犯意聯絡，意圖為二人共同或個別不法之利益，自八十三
      年間起，未經許可，連續在上開保安林區域之土地，擴大
      破壞防風林，擴建魚塭、水道（如附圖二Ａ、Ｂ、Ｃ、Ｄ
      、Ｅ斜線部分），及設置磚造屋、停車場、石碑、金爐、
      涼棚（如附圖一Ｊ、Ｌ、Ｍ、Ｎ、Ｏ部分）等工作物，因
      認被告甲○○共同涉有森林法第54條第 1項之毀損保安林
      罪嫌及同法第51條第2項、第1項之在保安林內擅自設置工
      作物罪嫌等語。
  二、按犯罪事實應依證據認定之，無證據不得認定犯罪事實；
      又不能證明被告犯罪者，即應諭知無罪之判決，刑事訴訟
      法第154條第2項、第301條第1項分別定有明文。次按刑事
      訴訟法第161條已於91年2月8日修正公布，其第1項規定：
      檢察官就被告犯罪事實，應負舉證責任，並指出證明之方
      法。因此，檢察官對於起訴之犯罪事實，應負提出證據及
      說服之實質舉證責任。倘其所提出之證據，不足為被告有
      罪之積極證明，或其指出證明之方法，無從說服法院以形
      成被告有罪之心證，基於無罪推定之原則，自應為被告無
      罪判決之諭知（最高法院92年台上字第 128號判例要旨參
      照）。又認定不利於被告之事實，須依積極證據，苟積極
      證據不足為不利於被告事實之認定時，即應為有利於被告
      之認定，更不必有何有利之證據（最高法院32年上字第81
      6號判例要旨參照）。
  三、公訴意旨認被告甲○○與被告乙○○共同涉有森林法第54
      條第1項之毀損保安林罪嫌及同法第51條第2項、第1項之
      在保安林內擅自設置工作物罪嫌，係以：(一)被告甲○○於
      偵查中業已自承前開魚塭係其與被告乙○○所共有；(二)同
      案被告乙○○於偵查中供述漁塭係伊與甲○○所有等為其
      論罪依據。
  四、訊據上訴人即被告甲○○固坦白承認：伊與乙○○係同居
      關係，故隨乙○○返回家鄉共同生活，伊會幫忙魚塭之工
      作等情，惟堅決否認有前開違反森林法之犯行，經查：
    (一)如附圖一Ｆ部分所示之廁所（面積一一平方公尺）、Ｇ部
      分所示之木屋（面積一二六平方公尺）、Ｊ部分所示之磚
      造屋（面積二九二平方公尺）、Ｏ部分所示之涼棚、Ｍ部
      分所示之石碑（面積二二五平方公尺）、Ｎ部分所示之金
      爐（面積三四平方公尺）等工作物，均係由被告乙○○所
      設置，業據被告乙○○坦承不諱，並於本院審理中堅稱：
      甲○○與我是同居關係，有關設置地上物乙事，她均不知
      情，與她均無關等語（本院卷第131、132頁）。
    (二)又查，附圖二Ｂ、Ｃ、Ｄ、Ｅ部分所示之魚塭及Ａ部分所
      示之水道（如附圖二斜線部分）等工作物應係被告乙○○
      之父親所設置，亦已如前述。
    (三)綜參上開事證，公訴人未能提出任何積極證據以證明被告
      甲○○有共同設置上開地上物，雖被告甲○○及同案被告
      乙○○於偵查中固陳稱：魚塭係伊等二人所共有的等語，
      然衡之常情，被告乙○○之父親林輕佃於87年4月11日死
      亡後，上開魚塭即由被告乙○○繼續經營，而被告甲○○
      復與被告乙○○為同居關係，其等二人同財共居，故其等
      主觀認識上，而認為上開魚塭係二人所共有，並不當然即
      可推論被告甲○○即有參與上開地上物之設置行為，按森
      林法第54條、第52條係處罰因設置工作物而損壞林木為其
      構成要件行為，公訴人既未能舉證證明被告甲○○有前述
      設置地上物之犯行，本於罪疑惟輕之原則，自應為無罪之
      推定。
  五、綜上所述，公訴人所提之前述被告甲○○之自白，並不足
      為被告甲○○有罪之積極證明，按公訴人就被告犯罪事實
      ，應負舉證責任，並提出證明之方法，因此公訴人既就被
      告甲○○之犯罪事實，未能盡提出證據及說服之實質舉證
      責任，依其指出證明之方法，亦無從說服本法院以形成被
      告甲○○有罪之心證，基於無罪推定之原則，自應為被告
      甲○○無罪之諭知。
  六、原審就被告甲○○部分未予詳查，徒憑公訴人所提之非確
      切證據及未完善之舉證，即遽認被告甲○○有公訴人所起
      訴之違反森林法犯行，並予以論罪科刑，容有未洽。被告
      甲○○上訴意旨，指摘原判決此部分認事用法不當，否認
      其有犯罪，為有理由，自應由本院將原判決關於被告甲○
      ○部分予以撤銷，改諭知被告甲○○無罪之判決。
丙、適用之法律
  一、刑事訴訟法第369條第1項前段、第364條、第299條第1項
      前段、第301條第1項。
  二、87年5月27日修正前森林法第54條第1項、第51條第2項、
      第1項、第4項。
  三、刑法第11條前段、第2條第1項但書、第56條、第55條、第
      74條第2款。
  四、罰金罰鍰提高標準條例第1條前段。
本案經檢察官徐松奎到庭執行職務。
中    華    民    國    95    年    2    月     21    日
                  刑事第四庭    審判長法  官   吳志誠
                                      法  官   陳珍如
                                      法  官   蔡美美
以上正本證明與原本無異。
檢察官如不服本判決應於收受本判決後十日內向本院提出上訴書
，其未敘述上訴理由者並得於提起上訴後十日內向本院補提理由
書。
被告乙○○如不服本判決，應於收受本判決後十日內向本院提出
上訴書狀。其未敘述上訴理由者並得於提起上訴後十日內向本院
補提理由書狀（均須按他造當事人之人數附繕本）「切勿逕送上
級法院」。
本件被告甲○○不得上訴。
                                      書記官    蔡振豐
中    華    民    國    95    年    2     月    21    日
附錄：本判決論罪科刑條文
87年5月27日修正前森林法
第54條第1項
毀棄、損壞保安林，足以生損害於公眾或他人者，處三年以下有
期徒刑、拘役或一萬元以下罰金。
第51條第1項、第2項
於他人森林內，擅自墾植或設置工作物者，處六月以上五年以下
有期徒刑，得併科三萬元以下罰金。
前項之罪於保安林犯之者，得加重其刑至二分之一 。


司法院資訊處製作；財團法人民間司法改革基金會備份。
